【裁判字號】    97,消債更,1655
【裁判日期】    980410
【裁判案由】    更生事件
【裁判全文】
臺灣板橋地方法院民事裁定          97年度消債更字第1655號
聲  請  人  甲○○
代  理  人  蔡富強律師
上列當事人因消費者債務清理事件聲請更生，本院裁定如下：
    主  文
聲請駁回。
聲請費用由聲請人負擔。
    理  由
一、按債務人與金融機構協商成立者，不得聲請更生或清算，但
    因不可歸責於己之事由，致履行顯有重大困難者，不在此限
    ；本條例施行前，債務人依金融主管機關協調成立之中華民
    國銀行公會會員辦理消費金融案件無擔保債務協商機制與金
    融機構成立之協商，準用前項之規定，消費者債務清理條例
    第151 條第5 項、第6 項分別定有明文。次按更生之聲請有
    下列情形之一者，應駁回之：一、債務人曾依本條例或破產
    法之規定而受刑之宣告；二、債務人曾經法院認可和解、更
    生或調協，因可歸責於己之事由，致未履行其條件；三、債
    務人經法院通知，無正當理由而不到場，或到場而不為真實
    之陳述，或拒絕提出關係文件或為財產變動狀況之報告，消
    費者債務清理條例第46條亦定有明文。又聲請更生或清算不
    合程式或不備其他要件者，法院應以裁定駁回之，但其情形
    可以補正者，法院應定期間先命補正，復為同條例第8 條所
    明定。
二、本件債務人向本院聲請更生，其主張略以：伊因有不能清償
    債務之虞，前於民國95年9 月28日已依金融主管機關協調成
    立之中華民國銀行公會會員辦理消費金融案件無擔保債務協
    商機制，與最大債權金融機構台新銀行達成協商，其協議還
    款金額為每月新臺幣（下同）29,818元整（80期，0 ％）。
    然因聲請人工作係採業績獎金計算，每月平均薪資收入約為
    30,000元，扣除上開協商應還款金額後，已無法維持基本生
    活，故聲請人之毀諾，係非可歸責於己之事由所致。而聲請
    人所積欠之無擔保或無優先權之債務總額未逾1,200 萬元，
    復未經法院裁定開始清算程序或宣告破產。為此，爰依法聲
    請裁定准許更生云云。
三、經查：本件聲請人具狀聲請更生，雖同時提出債權人清冊、
    財產及收入狀況說明書、協議書暨無擔保債務還款計劃、薪
    轉存摺、薪資表、部分支出收據、財政部臺灣省北區國稅局
    95、96年度綜合所得稅各類所得資料清單、全國財產稅總歸
    戶財產查詢清單、財團法人金融聯合徵信中心當事人綜合信
    用報告等到院，惟聲請人所檢附之上開資料，因其內容經核
    閱後認仍未齊備，而有命補正之必要，並業經本院於97年12
    月3 日裁定命聲請人於10日內應予補正，且該裁定已於97年
    12月8 日合法送達，有本院上開裁定及送達證書在卷可稽。
    又聲請人於收受本院上開裁定後，雖曾於97年12月18日以補
    正狀補正，然經本院細繹聲請人上開補正之內容，就應補正
    事項諸如財產目錄（指保險單部分）、受扶養人之國稅局財
    產清單暨95年度、96年度所得清單及聲請人近2 年實際支出
    扶養金額之證明文件、曾經協商成立，係因不可歸責於己之
    事由，致履行顯有重大困難之證明文件等，則均未依限補正
    ，且迄今猶未為之。另聲請人於上開補正狀中雖主張伊名下
    無任何財產云云，然經本院依職權查詢結果，卻發現聲請人
    除有保誠人壽個人壽險1 筆外，尚於95年9 月17日投保興農
    人壽個人壽險1 筆等情，有法務部—保險犯罪防治通報資訊
    連結作業查詢單1 紙在卷可按，顯然聲請人非但有未依本院
    前開裁定命補正內容予以補正之情形，甚且堪認聲請人有未
    依消費者債務清理條例第46條規定，提出關係文件之情事。
    再者，依聲請人所提出之財政部臺灣省北區國稅局95年度、
    96年度綜合所得稅各類所得資料清單顯示，聲請人之每月收
    入所得分別約為39,779元、43,294元。基此，經本院審酌聲
    請人協商期間每月平均所得與協商還款金額相較，顯然並未
    超出聲請人之償債能力，蓋所剩餘額（39,779元－29,818元
    ＝9,961 元），仍然超過內政部公告95年度臺灣省每人最低
    生活費9,210 元，即仍足夠聲請人個人日常生活支出緣故。
    至聲請人所稱扶養父母部分，因未依本院前開命補正內容予
    以提出其父母之財產清單、所得資料，亦未提出支出扶養費
    用之證明文件，以致本院無法斟酌是否符合受扶養之要件及
    究有無扶養之事實，自應將該部分支出予以剔除。況聲請人
    今年不過34歲，衡情只要願意努力工作，再撙節支出，則不
    但足以維持生活，更可全部清償目前所積欠之債務。是本院
    審酌上情，認聲請人毀諾前之協商期間每月平均所得與協商
    還款金額相較，並未超出聲請人之償債能力。此外，復參以
    聲請人始終未能舉證證明於協商還款期間，究有何不可歸責
    於己之事由，致所需之支出有所增加或收入減少，因而致有
    不能履行或履行顯有重大困難之情事發生，是本院認聲請人
    所稱伊有不能履行或履行顯有重大困難之情事云云，亦屬委
    無可採。
四、從而，承前所述，本件聲請人既未依本院上開裁定之內容予
    以補正，且有未依消費者債務清理條例第46條規定，提出關
    係文件之情事，以及經本院審酌後，復堪認並無渠所稱之「
    履行顯有重大困難」情形發生，則其聲請本件更生，揆諸首
    開說明，自不應准許。
五、另聲請人既有固定收入之履行能力，且現銀行公會已就曾經
    參加95年度債務協商毀諾之債務人提供「個別協商一致性方
    案」使能再進行協商。故聲請人倘認原協商條件過苛，尚非
    不得與其債權人臺北富邦銀行等銀行，再次進行解決債務之
    商談，亦得經由個別債權銀行協商程序以求適當之履債方式
    ，併予指明。
六、至所繳納郵務送達費2,720 元，則待本件更生聲請事件確定
    後，如尚有剩餘郵資餘額，再予檢還聲請人，附此敘明。
七、爰依消費者債務清理條例第151 條第6 項、第5 項、第46條
    、第8 條，裁定如主文
中    華    民    國    98    年    4     月    10    日
                  民事第一庭    法  官  黃若美
上為正本係照原本作成
如不服本裁定，應於裁定送達後10日內，以書狀向本院提出抗告
，並繳納抗告費新臺幣1千元
中    華    民    國    98    年    4     月    10    日
                                書記官  江怡萱


司法院資訊處製作；財團法人民間司法改革基金會備份。
